臺灣臺南地方法院交通事件裁定　　　　　　　　　　　九十三年度交聲字第四四號
　　移送機關　交通部公路總局嘉義區監理所臺南監理站
　　受處分人
　　即異議人　甲○○
右列受處分人因違反道路交通管理處罰條例案件，對於交通部公路總局嘉義區監理所
臺南監理站九十三年一月十四日所為之裁決處分（處分案號：嘉監南字第裁七四—Ｚ
00000000號）聲明異議，本院裁定如左：
    主  文
異議駁回。
    理  由
一、聲明異議意旨略以：受處分人即異議人甲○○於民國九十二年十二月一日下午三
    點零二分左右，駕駛華邦交通企業有限公司所有之車牌號碼０二七—ＧＭ號營業
    貨運曳引車，行經最高速限為時速九十公里之國道三號高速公路南下三０八公里
    處時，經內政部警政署國道公路警察局第八警察隊警員以雷射槍測速器測得其行
    車速度為時速一０一公里，而當場攔檢開單舉發。然因該貨運曳引車於辦理進口
    交車時，已經改裝機件而限制其行車速度於時速一百公里以下，因此應無舉發警
    員所稱之時速一０一公里之可能，何況本件還有行車紀錄表可為證明，所以異議
    人不服該警員之舉發，乃拒簽違規舉發通知單。此外，該雷射槍測速器之機種，
    並未經國內經濟部標準檢驗局之檢定合格證明，其準確度令人存疑，該測速結果
    實不得作為處罰之依據，故異議人不服原裁處，而提起本件異議。
二、按汽車行駛高速公路或設站管制之道路，而不遵管制之規定者，處汽車駕駛人新
    臺幣三千元以上六千元以下罰鍰，並記違規點數一點，道路交通管理處罰條例第
    三十三條第一項及第六十三條第一項第一款分別定有明文。又汽車行駛高速公路
    應依速限標誌指示，高速公路交通管制規則第五條第一項前段亦規定甚明。
三、經查：
    （一）本件受處分人即異議人甲○○於九十二年十二月一日下午三點零二分左右
          ，駕駛車牌號碼０二七—ＧＭ號營業貨運曳引車，行經最高速限為時速九
          十公里之國道三號高速公路南下三０八公里處時，經內政部警政署國道公
          路警察局第八警察隊警員以雷射槍測速器測得其行車速度為時速一０一公
          里，有超速而不遵高速公路管制規定之違規事實，除有內政部警政署國道
          公路警察局公警局交字第Ｚ00000000號舉發違反道路交通管理事
          件通知單一紙附卷可參外，且有內政部警政署國道公路警察局第八警察隊
          九十二年十二月二十六日公警國八交訴字第０九二０００三七二九號函一
          份在卷足憑。
    （二）其次，當日執行勤務舉發本違規事件之內政部警政署國道公路警察局第八
          警察局警員胡育華，亦於本院調查時到庭具結證稱：「（法官問：本件是
          否你舉發的，情形如何？）是我舉發的，當時在避車彎地點實施測速的，
          當天所使用的儀器是用紅外線雷射測速槍來進行測速的，該儀器是可以瞄
          準特定車輛，我發現異議人車輛的時候，異議人的車輛正行駛中線車道，
          而外線車道有一部大型車，異議人的車輛是要併行超越該部大型車，我站
          的位置可以相當清楚的發現異議人的車輛超越外線道的大型車，我覺得異
          議人車速很快，我就拿起雷射槍測速器，瞄準異議人所駕駛之車輛進行測
          速，測出的數據是一０一公里，該路段的大型車最高速限是九十公里，所
          以異議人的車輛有超速十一公里的情形，當時我們測距距離是四三一‧三
          公尺，測速後我就當場開警示燈、鳴警報器將異議人車輛攔下來，我當場
          有給異議人看我的測速結果．．．異議人也同時要求我們開輕點，且異議
          人當時有說他的速度是九十九、九十八、一００等不同速度，後來又表示
          該輛車子有定速一００，但我們仍依違規事實舉發，異議人就顯得不高興
          ，拒簽，我們就記明事由記載在舉發通知單．．．違規時間三點零二分，
          但異議人提出的行車紀錄器時間與本件違規時間不符合，當時我們攔下異
          議人車輛時，異議人也沒有提出行車紀錄器給我們看，只是一直說他未超
          速．．．」等語（詳見本院九十三年二月十八日訊問筆錄），此參以證人
          胡育華警員與異議人間，不僅未有任何怨隙，且係毫不相識之人，衡情證
          人應無設詞攀誣，或虛構違規事實以陷害異議人之道理；且就證人前述所
          言：「．．．我發現異議人車輛的時候，異議人的車輛正行駛中線車道，
          而外線車道有一部大型車，異議人的車輛是要併行超越該部大型車，我站
          的位置可以相當清楚的發現異議人的車輛超越外線道的大型車，我覺得異
          議人車速很快，我就拿起雷射槍測速器，瞄準異議人所駕駛之車輛進行測
          速．．．」等情以觀，證人胡育華警員對於異議人所駕駛車輛之上開違規
          情節，應無誤看或誤為判斷之可能。況警員執行公務時，本身即受有行政
          懲處責任之監督，且其到庭具結作證，更係以刑事責任擔保其證言之真實
          性，故證人胡育華警員之上開證述內容，以及其所紀錄舉發之本件違規事
          實，經核尚無不可採信之處。因之，異議人於右述時、地，駕駛營業貨運
          曳引車行駛於高速公路，有超速而不遵管制規定之違規行為，應可認定。
    （三）再者，本件執勤員警所用之手提式雷射槍測速器，為ProLaserIII機種，乃
          國外先進科學儀器，因我國經濟部中央標準檢驗局尚未有檢定雷射槍測速
          器之規範，故在未有檢定規範以前適用國際檢驗規定（國外需經過檢定合
          格始得出廠），且該檢驗合格文件譯本業經我國法院公證等情，除有前述
          內政部警政署國道公路警察局第八警察隊九十二年十二月二十六日公警國
          八交訴字第０九二０００三七二九號函一份存卷可佐外，並有證人胡育華
          警員當庭提出之該雷射槍測速器測試報告認證資料一份在卷足憑。而由上
          開測試資料中可知，該雷射測速槍與迎面而來的車輛比對測試結果，其標
          準偏差之差別一‧０八Km/h；而與背道而馳的車輛比對測試結果，其標準
          偏差之差別一‧六八Km/h（詳見該測試報告第十六、十七頁），足見該雷
          射槍測速器測速結果之誤差，應在二Km/h以內，故本件執勤警員所使用之
          雷射槍測速器之準確度，應可值得信賴。況執勤警員使用該雷射槍測速器
          測速時，只需該測速器內之紅外線點瞄準所欲測試車輛，並鎖定該車後（
          一次一部不受他車影響），該測速器即顯示該車之行車速度與測速距離等
          情，亦據前開內政部警政署國道公路警察局第八警察隊函文說明無誤，並
          經證人胡育華證述屬實，故本件舉發警員對於所測速之車輛，亦無誤認之
          可能。基此，受處分人即異議人甲○○於前述時、地，駕車行經最高速限
          為時速九十公里之國道三號高速公路南下三０八公里處時，其行車速度為
          時速一０一公里而有超速之違規行為，應無疑問。
    （四）末按，交通勤務警察或依法令執行交通稽查任務人員，開單舉發違反道路
          交通管理處罰條例所列之違規事實，經公路主管機關或警察機關所為之裁
          決處罰，本質上為行政處分，係公務員基於職務上權力，依法就特定之具
          體事件所為，並具有公法上效果之單方行政行為。而根據公務員為公法上
          行為具有公信力之原則，立法者乃於道路交通管理處罰條例及高速公路交
          通管制規則等交通法規中制定相關規定，使交通勤務警察或依法令執行交
          通稽查任務人員，在特殊情形下，當場不能或不宜攔截製單舉發時，得當
          機處置而就違規事實予以逕行舉發（參見道路交通管理處罰條例第七條之
          二及高速公路交通管制規則第二十六條等規定），以達成維護交通秩序及
          公共安全之行政目的。反之，若謂公務員之一切行政行為，均需預留充分
          之證據，以證明其所認定之事實為真，則國家行政勢必受到相當程度之阻
          礙，而且相關行政目的亦難以順利達成，故刑事訴訟法中就犯罪證據有關
          之規定，與屬於行政秩序罰之交通違規裁罰本旨不相符合之部分，自不在
          得以準用之列。從而，交通違規行政爭訟之舉證責任原理，應非如刑事案
          件中，必須超越任何合理懷疑，始可為有罪判決之嚴格證明程度，而係應
          與民事訴訟之舉證責任原理相類似，亦即，基本上應就行政機關與人民所
          各自主張有利於己之事實，分配其應盡之舉證責任，而非逕予適用刑事訴
          訟法上之「無罪推定」原則，此觀諸行政訴訟法第一百三十六條，規定行
          政訴訟程序準用民事訴訟法第二百七十七條舉證責任分配原則之立法意旨
          ，即可明瞭。
    （五）基此，本件受處分人即異議人甲○○雖極力辯稱：其所駕駛之營業貨運曳
          引車，業已定速控制行車速度無法超過時速一百公里，本件舉發應係執勤
          警員測速有誤所致云云，然異議人並未就該車行車速度絕對無法超過時速
          一百公里之主張，提出明確事證以供調查，且核無任何其他相關證據，足
          資證明本件執勤警員確有捏造事實違法取締之情事，又如前述，證人胡育
          華警員就本件違規事實之相關證述內容，經核亦無虛構捏造之處，故證人
          胡育華警員本其維護交通秩序及行車安全等職責所為之本件交通違規舉發
          ，自應予以採信。至異議人事後雖曾提出行車記錄表一紙，而欲證明其當
          時之行車速度並未超過時速一百公里，然該行車記錄表上之車速記錄時間
          與本件違規時間，經核尚非一致，故該行車記錄表是否即為當日異議人所
          駕駛營業貨運曳引車之實際行車速度，即有疑問。況異議人於本件違規當
          時，並未即時提出該行車紀錄表以供舉發警員查驗而證明其未有超速之違
          規情事，此與一般職業駕駛人為警攔檢時，如有相關事證足以證明其無舉
          發警員所稱之違規情事時，均會立即提交執勤警員查驗並加以爭執等常情
          ，亦不相符，故該行車紀錄表經核尚無從採為有利異議人事證之認定憑據
          。從而，異議人於前述時、地，駕車行駛高速公路有超速而不遵管制規定
          之違規行為，實可確認。
四、綜上所述，受處分人即異議人甲○○於上開時、地，駕駛前述營業貨運曳引車，
    行經最高速限為時速九十公里之國道三號高速公路南下三０八公里處時，其行車
    速度為時速一０一公里，有超速而不遵管制規定之違規駕駛行為既可認定，則原
    處分機關即移送機關交通部公路總局嘉義區監理所臺南監理站，乃據此並引用道
    路交通管理處罰條例第三十三條第一項及第六十三條第一項第一款等規定，裁處
    異議人罰鍰新臺幣三千元，並記違規點數一點，於法並無違誤。至本件異議內容
    ，經核並無理由，故應予以駁回。
五、據上論斷，應依道路交通案件處理辦法第十九條，裁定如主文。
中    華    民    國      九十三      年       四        月      八     日
                              臺灣臺南地方法院交通法庭
                                  法  官    陳  志  成
右正本證明與原本無異。
如不服本裁定應於送達後五日內向本院提出抗告狀。
                                  書記官    黃  瓊  蘭
中    華    民    國      九十三      年       四        月      八     日
